最高法院刑事判決　　　　　　　　　　　　　　　九十三年度台上字第一０八四號
　　上　訴　人　台灣高等法院檢察署檢察官
　　被 　　 告　甲○○
右上訴人因被告偽造貨幣案件，不服台灣高等法院中華民國九十年七月二十七日第二
審更審判決︵九十年度上更(一)字第五六三號，起訴案號：台灣士林地方法院檢察署八
十七年度偵字第九九五一號︶，提起上訴，本院判決如左：
    主  文
原判決撤銷，發回台灣高等法院。
    理  由
本件原判決以公訴意旨略稱：被告甲○○於民國︵下同︶八十七年十月十九日上午十
時三十分左右，因欠錢花用，意圖供行使之用，持偽造之新台幣︵下同︶千元紙鈔十
二張，至台北市○○區○○路鄭州路口，欲以五比一之比例出售給張雲財，經警當場
查獲而未遂，因認被告涉犯刑法第一百九十六條第三項、第一項行使偽造通用紙幣未
遂罪嫌；但經原審審理結果，認為不能證明被告犯罪，因而維持第一審關於諭知被告
無罪部分之判決︵張雲財部分業經原審維持第一審之無罪判決確定︶，駁回檢察官該
部分在第二審之上訴，固非無見。
惟按：審理事實之法院，對於與被告被訴事實有關之證據，應從各方面詳予調查，以
期發現真實，苟有與待證事實相關之證據尚未查竣，即難為有利或不利於被告之判斷
。原判決以本案查獲現場為人群熙攘之公路車站，被告與張雲財二人供稱互不相識，
倘若張雲財確係依其所稱﹁黑仔﹂之指示前往交易，衡情應不可能對於交易對手容貌
特徵及交易方式、價格毫無所悉，且張雲財為警查獲時，身上僅有八百餘元，如依其
所供以一比五之比率，僅能購得偽鈔約四千元，此與其於警詢自白擬以五萬元真鈔購
買偽鈔之情形大相逕庭，警察人員係因被告與張雲財遇警分開，認為行跡可疑加以盤
查後，方由被告身上查獲扣案偽鈔，並未具體目睹被告與張雲財二人進行任何偽鈔交
易，而單純持有偽鈔，並無處罰之法律明文等情，乃為被告有利之認定。但查：(一)證
人即警員潘瑞順於檢察官訊問時證述﹁當時我與陳金村走進台汽公司北站，見被告二
人一坐一站在一起，我二人上前盤查，當時張雲財正要上前買票，我叫回他後，發現
他二人有前科，從甲○○口袋內發現有問題的千元偽鈔﹂、﹁張雲財承認是來向甲○
○買偽鈔﹂，另陳金村於第一審供稱﹁在車站內，我發現被告二人原本站在椅子前講
話，但看到我們過來︵我們穿制服︶，他們二人就分開，甲○○就坐在椅子上，張雲
財就往賣車票方向走，讓我們覺得遇警就分開的狀況很可疑，我跟我同事就一人盤查
一個，我盤查張雲財﹂各等語︵見本案第九九五一號偵查卷第四十四、四十五頁，原
審卷第一○五頁︶；如果無訛，被告與甲○○二人在警方到達前，似早已在車站內會
遇，並著手進行洽談偽鈔交易，見穿著制服之警員前來，即刻意分開，始為警認其行
跡可疑而加以盤查。原判決認定其二人互不相識，在車站內無從辨識對方身分以進行
交易，其採證認事自與卷內證據資料相違。(二)原審更審前同案被告張雲財於警詢供稱
﹁是我的一個朋友綽號﹃黑仔﹄叫我到被警方查獲的地點與人交易，甲○○就是來與
我交易偽鈔的人﹂︵見同上偵查卷第十二頁︶，而被告當時身上確攜帶有十二張千元
偽鈔，抵達現場之警察人員並發現其二人有接觸談話之情事，此與張雲財所供其係前
來向被告購買偽鈔之情節非不一致，被告是否已與張雲財著手進行偽鈔之交易行為，
並非無詳酌之餘地；又張雲財於警詢係供稱﹁如果偽鈔做得好的話，我打算以新台幣
五萬元︵真鈔︶來購買偽鈔﹂︵見同上偵查卷第十一頁︶，似非指其當時即欲以五萬
元真鈔向被告購買偽鈔。原判決以張雲財當時身上僅有八百元，與其所述欲購買偽鈔
之情狀顯不相符，乃認其於警詢所述不可採信，亦嫌速斷。以上或為上訴意旨所指摘
，或為本院得依職權調查之事項，應認原判決仍有撤銷發回更審之原因。
據上論結，應依刑事訴訟法第三百九十七條、第四百零一條，判決如主文。
中　　　華　　　民　　　國　　九十三　　年　　　三　　　月　　　四　　　日
                              最高法院刑事第十庭
                                  審判長法官  呂　潮　澤
                                        法官  白　文　漳
                                        法官  吳　昆　仁
                                        法官  孫　增　同
                                        法官  吳　昭　瑩
      右正本證明與原本無異
                                              書  記  官
中　　　華　　　民　　　國　　九十三　　年　　　三　　　月　　　十　　　日
                                                                        ｖ
